行　政　法　院　判　決　　　　　　　　　　　　　八十八年度判字第三六六四號
　　原　　　告　甲○○
　　被　　　告　財政部臺北市國稅局
右當事人間因綜合所得稅事件，原告不服行政院中華民國八十七年四月二日台八十七
訴字第一三八五八號再訴願決定，提起行政訴訟，本院判決如左︰
　　主  文
原告之訴駁回。
　　事  實
緣原告八十四年綜合所得稅結算申報，關於列舉扣除額項下之捐贈部分，列報新臺幣
（下同）五○九、○○○元。被告初查，以其中五○○、○○○元係原告對中國殘障
福利協會（以下簡稱殘障協會）之捐贈，因該協會對捐贈收入均未申報，復未能提出
說明，乃未准認列。原告不服，申經復查，未准變更，循序提起訴願、再訴願，遞遭
決定駁回，爰提起本件行政訴訟。茲摘兩造訴辯意旨於次：
原告起訴意旨略以︰一、一再訴願決定駁回之理由，一為殘障協會負責人翟平洋因以
簽發不實捐款金額之不實收據，交與納稅義務人作為逃漏綜合所得稅之用，違反稅捐
稽徵法案件，業經臺灣臺北地方法院檢察署檢察官以八十六年度偵字第六八○五號檢
察官起訴書提起公訴在案。若原告參與此一行為，應屬共同正犯，併遭提起公訴，今
原告並未因此遭提起公訴，適證明原告並無收受不實收據之事。原告報稅檢附之收據
，確係因捐贈系爭金額，而取得正確捐款金額之正式收據。至於該協會該年度漏報系
爭捐贈款項之事，應追究有關人員是否涉及侵占罪或其他責任，並不影響捐贈之事實
。二、駁回一再訴願之另一理由則為原告所提證據尚不足以證明捐贈屬實。舉凡以現
金捐贈之事實，除非捐贈金額過高，不論對象為政黨、候選人、慈善團體，稅捐機關
之認定，以正式合法收據為主，個人經濟能力為輔，據以判斷為已足。被告對於此一
正式合法收據並無異議，但卻忽視此一合法收據所具之堅強證明力，而一味強調原告
提示銀行存摺與捐贈金額不符，殊不知於捐贈之時，或身上另有現金，或多提領現金
另為他用，乃屬人之常情，提領金額之用不僅為單一目的，亦事實常有。若以此不符
之情形，即不准認列捐贈，並非合理。綜上所述，本件原處分及一再訴願決定均有違
誤，請求一併予以撤銷等語。
被告答辯意旨略以︰一、按「對於教育、文化、公益、慈善機構或團體之捐贈，以捐
贈總額最高不超過綜合所得總額百分之二十為限。但有關國防、勞軍之捐贈及對政府
之捐獻，不受金額之限制。」得列為扣除額，固為所得稅法第十七條第一項第二款第
二目第一小目所規定，惟對於捐贈之事實，應由主張之當事人負舉證責任，倘所提之
證據，不足以證明其所主張之事實，即不能認其主張為真實。二、本件原告列報捐贈
之殘障協會，雖已向主管機關內政部辦理立案登記，惟原告未能提示系爭款項資金流
程，原核定乃剔除系爭捐贈五○○、○○○元。三、原告雖主張確有捐贈系爭款項，
捐贈方式為現金，並提示銀行存摺影本為證，惟查前開協會該年度漏報系爭捐贈款項
收入，且遭人檢舉販賣捐贈收據在案，又被告通知該協會提供系爭捐贈款項之入帳紀
錄憑證供核時，該協會已他遷不明，無從查證，是原告之主張尚難採據，原核定剔除
系爭捐贈，並無違誤。四、殘障協會負責人翟平洋因以簽發不實捐款金額之不實收據
，交與納稅義務人，作為逃漏綜合所得稅之用，違反稅捐稽徵法案件，業經臺灣臺北
地方法院檢察署檢察官以八十六年度偵字第六八○五號起訴書提起公訴在案，且原告
所提示臺灣省合作金庫活期儲蓄存款及第一商業銀行存摺，金額分別為八十四年二月
十五日一三八、○○○元、八十四年四月十七日六○、○○○元、八十四年九月十五
日二一○、○○○元、八十四年十月二十日一三、○○○元、八十四年十二月十五日
一○五、○○○元，核與捐贈收據記載之金額分別為八十四年二月十五日一○○、○
○○元，八十四年四月十七日五○、○○○元、八十四年九月十五日二○○、○○○
元、八十四年十月二十日一○○、○○○元、八十四年十二月十五日五○、○○○元
不符，尚不足以證明捐贈屬實，原告仍以原於復查階段所提示之銀行存摺影本，主張
確有捐贈，核無足採。綜上所述，本件原處分及一再訴願決定均無違誤，請求判決駁
回原告之訴等語。
　　理  由
按「當事人主張事實須負舉證責任，倘其所提出之證據不足為主張事實之證明，自不
能認其主張之事實為事實。」本院三十六年判字第十六號著有判例。本件原告八十四
年綜合所得稅結算申報，關於列舉扣除額項下之捐贈部分，列報五○九、○○○元。
被告就其中五○○、○○○元未准認列。原告不服，循序提起本件行政訴訟，訴稱：
（一）殘障協會負責人翟平洋因簽發不實捐款之收據，交與納稅義務人以逃漏綜合所
得稅一事，業經檢察官對之提起公訴在案，原告未被列為共同正犯遭提起公訴，足證
原告並無收受不實收據之事。（二）原告報稅檢附之收據，確係正確之收據，至於殘
障協會漏報系爭捐贈款項，不影響捐贈之事實。（三）被告對於本件合法收據並無異
議，而忽視其證明力，僅強調原告提示銀行存摺與捐贈金額不符，惟二者不符，乃人
之常情，就此不准認列，實欠合理云云。經查：（一）本件原告八十四年綜合所得稅
結算申報，於列舉扣除額項下之捐贈部分，列報捐贈五○○、○○○元與殘障協會；
而殘障協會對前開捐贈收入並未申報，且該協會負責人翟平洋業因簽發不實之捐贈收
據，交與納稅義務人用以逃漏綜合所得稅，涉嫌違反稅捐稽徵法，業經臺灣臺北地方
法院檢察署檢察官以八十六年度偵字第六八○五號檢察官起訴書提起公訴等情，為兩
造所不爭。（二）原告主張前開捐贈收據係屬真實，被告則予否認，揆諸前開判例，
原告應對前開收據係屬真實負舉證之責。原告固提出臺灣省合作金庫、第一商業銀行
之存摺影本（附於原處分卷）為證，並謂捐贈收據既經殘障協會蓋章，依民事訴訟法
第三百五十八條規定，自可推定為真正云云。惟：前開捐贈收據上所蓋用之殘障協會
印章，原告並未舉證以證明為真正，已難依行政訴訟法第三十三條準用民事訴訟法第
三百五十八條規定，推定前開收據為真正，而得認有本件捐贈之事實。又觀之各該存
摺影本所載，其上之支出金額分別有：八十四年二月十五日一三八、○○○元、八十
四年四月十七日六○、○○○元、八十四年九月十五日二一○、○○○元、八十四年
十月二十日一三、○○○元、八十四年十二月十五日一○五、○○○元，而捐贈收據
記載之金額，分別為八十四年二月十五日一○○、○○○元，八十四年四月十七日五
○、○○○元、八十四年九月十五日二○○、○○○元、八十四年十月二十日一○○
、○○○元、八十四年十二月十五日五○、○○○元，經核二者金額並不相符，是亦
難憑前開收據認定原告確係自各該銀行帳戶提款捐贈殘障協會。綜上所述，本件原告
既未能證明其有本件捐贈行為，原告於列舉扣除額中為此項申報，被告未予認列，自
屬於法有據，一再訴願決定遞予維持，亦無違誤，原告起訴意旨，求予撤銷，為無理
由，應予駁回。
據上論結，本件原告之訴為無理由，爰依行政訴訟法第二十六條後段，判決如主文。
中    華    民    國     八十八      年      十      月       八        日
                    行 政 法 院 第 四 庭
                                審 判 長 評  事      葉  振  權
                                         評  事      吳  錦  龍
                                         評  事      吳  明  鴻
                                         評  事      陳  光  秀
                                         評  事      尤  三  謀
右  正  本  證  明  與  原  本  無  異
                                         法院書記官  阮  桂  芬
中    華    民    國     八十八      年      十      月       八        日
